【裁判字號】    95,簡上,21
【裁判日期】    950817
【裁判案由】    毒品危害防制條例
【裁判全文】
臺灣宜蘭地方法院刑事判決              95年度簡上字第21號
上  訴  人
即  被  告  甲○○
上列上訴人因毒品危害防制條例案件，不服本院羅東簡易庭95年
度羅簡字第75號中華民國95年3月15日第一審簡易判決（聲請案
號：臺灣宜蘭地方法院檢察署95年度毒偵字第234號），提起上
訴，本院管轄之第二審合議庭判決如下：
    主  文
原判決撤銷。
甲○○施用第貳級毒品，累犯，處有期徒刑陸月，如易科罰金，
以銀元參佰元即新臺幣玖佰元折算壹日。
    事實及理由
一、甲○○於民國91年間分別因違反毒品危害防制條例、電信法
    案件，先後經法院判處有期徒刑4月、5月確定，嗣經法院裁
    定應執行有期徒刑8月確定，於93年12月3日假釋，刑期至94
    年2月4日屆滿，以已執行論。又於90年間因施用毒品案件，
    經送觀察、勒戒後，認無繼續施用毒品之傾向，於90年7月2
    0日執行完畢釋放，並經臺灣宜蘭地方法院檢察署檢察官以
    90年度毒偵字第734號、843號為不起訴處分確定。詎其不知
    悔改，於觀察、勒戒執行完畢釋放後，5年內復基於施用第
    二級毒品安非他命之犯意，於94年10月11日20時36分許採尿
    前回溯96小時內某時，在不詳處所，以不詳方式，施用第二
    級毒品安非他命1次。嗣於94年10月11日20時36分許，經警
    採集其尿液，送驗結果呈甲基安非他命陽性反應。
二、認定犯罪事實所憑之證據及理由：
（一）訊據被告甲○○固坦承有於94年10月11日20時36分許，經
      警採集其尿液之事實，惟矢口否認有何施用第二級毒品安
      非他命之犯行，辯稱：伊沒有施用安非他命云云。
（二）本院之判斷：
   1、被告於94年10月11日20時36分許，為警採集之尿液，經慈
      濟大學濫用藥物檢驗中心檢驗結果呈甲基安非他命陽性反
      應，嗣經本院囑託憲兵司令部刑事鑑識中心鑑驗結果亦呈
      甲基安非他命反應，此有宜蘭縣警察局羅東分局列管毒品
      人口尿液檢體採集送驗紀錄表、慈濟大學濫用藥物檢驗中
      心檢驗總表、憲兵司令部刑事鑑識中心95年6月9日（95）
      安鑑字第00932號鑑驗通知書各1份在卷可參（見警卷第10
      頁至第11頁、本院卷第36頁），可證被告於94年10月11日
      20時36分許採尿前回溯96小時內某時，確有在不詳處所，
      以不詳方式，施用第二級毒品安非他命1次。
   2、而被告係於90年7月20日觀察、勒戒執行完畢釋放後，5年
      內再犯本件毒品危害防制條例第10條之罪，有臺灣宜蘭地
      方法院檢察署刑案資料查註紀錄表、全國施用毒品紀錄表
      各1份在卷可證（見毒偵卷第6頁、第12頁）。
   3、綜上論證，被告於觀察、勒戒執行完畢釋放後，5年內復
      於94年10月11日20時36分許採尿前回溯96小時內某時，在
      不詳處所，以不詳方式，施用第二級毒品安非他命1次之
      行為，事證明確。被告仍辯稱：伊沒有施用安非他命云云
      ，不足採信。
三、撤銷改判之理由：
（一）按被告行為後，刑法業於94年2月2日經總統以華總一義字
      第09400014901號令修正公布，並於95年7月1日施行，又
      參酌最高法院95年5月23日刑事庭第8次會議決議，新刑法
      第2條第1項之規定，係規範行為後法律變更所生新舊法律
      比較適用之準據法，於新刑法施行後，應適用新刑法第2
      條第1項之規定，為「從舊從輕」之比較。另於比較時應
      就罪刑有關之共犯、未遂犯、想像競合犯、牽連犯、連續
      犯、結合犯，以及累犯加重、自首減輕暨其他法定加減原
      因（如身分加減）與加減比例等一切情形，本於統一性及
      整體性原則，綜其全部罪刑之結果而為比較。本件被告行
      為後，刑法第41條、第47條，業於95年7月1日修正生效施
      行，罰金罰鍰提高標準條例第2條則自同日刪除，而95年7
      月1日生效施行之刑法第2條第1項規定：「行為後法律有
      變更者，適用行為時之法律。但行為後之法律有利於行為
      人者，適用最有利於行為人之法律。」，經查：
   1、依修正前刑法第41條第1項前段之規定及刪除前罰金罰鍰
      提高標準條例第2條前段之規定，易科罰金之折算標準，
      應以銀元300元折算1日，經換算為新臺幣後，應以新臺幣
      900元折算為1日。修正後刑法第41條第1項前段則規定「
      犯最重本刑為5年以下有期徒刑以下之刑之罪，而受6個月
      以下有期徒刑或拘役之宣告者，得以新臺幣1,000元、2,0
      00元或3,000元折算1日，易科罰金。」，是比較新舊法之
      結果，舊法即行為時法有利於被告。
   2、修正前刑法第47條係規定：「受有期徒刑之執行完畢，或
      受無期徒刑或有期徒刑一部之執行而赦免後，5年以內再
      犯有期徒刑以上之罪者，為累犯，加重本刑至二分之一。
      」，修正後刑法第47條第1項則規定：「受徒刑之執行完
      畢，或一部之執行而赦免後，5年以內故意再犯有期徒刑
      以上之罪者，為累犯，加重本刑至二分之一。」，惟因本
      件被告係故意犯罪，不論依修正前或修正後之規定，均構
      成累犯，是比較新舊法之結果，對被告並無較有利或較不
      利之情形。
   3、綜合上開新舊法比較之結果，顯然以舊法即行為時法有利
      於被告，依前揭刑法第2條第1項前段規定，本件應一體適
      用行為時法即95年7月1日修正生效施行前刑法規定、95年
      7月1日刪除前罰金罰鍰提高標準條例第2條規定。
（二）綜上所述，被告以否認犯罪為由提起上訴，雖顯無理由，
      惟原審未及審酌就上開新舊法為比較，在法律適用上容有
      未洽，無法維持，應予撤銷改判。
四、論罪科刑之理由：
（一）按安非他命屬毒品危害防制條例第2條第2項第2款所定之
      第二級毒品。故被告甲○○所為，係犯毒品危害防制條例
      第10條第2項之施用第二級毒品罪。
（二）被告持有第二級毒品安非他命之低度行為，為施用第二級
      毒品之高度行為所吸收，不另論處。
（三）被告於91年間分別因違反毒品危害防制條例、電信法案件
      ，先後經法院判處有期徒刑4月、5月確定，嗣經法院裁定
      應執行有期徒刑8月確定，於93年12月3日假釋，刑期至94
      年2月4日屆滿，以已執行論，此有臺灣高等法院被告前案
      紀錄表1份在卷可參，其於5年以內再故意犯本件有期徒刑
      以上之罪，應依修正前刑法第47條規定，論以累犯，並加
      重其刑。
（四）審酌被告有毒品危害防制條例、電信法之犯罪前科，有上
      開紀錄表1份在卷可參，素行尚非相當良好，且前經觀察
      、勒戒，猶未戒除毒癮，仍再犯本罪，顯見其對於毒品之
      依賴性甚高，有予較長期間隔離社會之必要，與被告施用
      之次數僅1次，和施用毒品足以造成神經方面損害，並容
      易引起財產、暴力方面犯罪，及被告犯罪後猶飾詞否認犯
      行，態度不佳等一切情狀，量處如主文第二項所示之刑，
      並依修正前刑法第41條第1項前段規定，諭知易科罰金之
      折算標準。
五、適用之法律：
（一）程序法方面：刑事訴訟法第455條之1第3項、第369條第1
      項前段、第364條、第299條第1項前段。
（二）實體法方面：毒品危害防制條例第10條第2項，現行刑法
      第11條前段、第2條第1項前段，95年7月1日修正生效前刑
      法第47條、第41條第1項前段，95年7月1日刪除前罰金罰
      鍰提高標準條例第2條，現行法規所定貨幣單位折算新臺
      幣條例第2條。
本案經檢察官吳宇青到庭執行職務。
中    華    民    國    95    年      8    月    17   日
                  刑事第二庭   審判長法  官  林惠玲
                                     法  官  謝佩玲
                                     法  官  蘇錦秀
以上正本證明與原本無異。
不得上訴。
                                     書記官  葉瑩庭
中    華    民    國    95    年      8    月    18   日
附錄本案論罪科刑法條
★毒品危害防制條例第10條：
施用第1級毒品者，處6月以上5年以下有期徒刑。
施用第2級毒品者，處3年以下有期徒刑。


司法院資訊處製作；財團法人民間司法改革基金會備份。
